臺灣高等法院臺中分院刑事判決　　　　　　　　　九十三年度上更(一)字第八二號
　　上　訴　人
　　即　被　告　己○○
右上訴人因偽造文書等案件，不服臺灣台中地方法院九十年度訴字第四五三號中華民
國九十年四月二十三日第一審判決（起訴案號：臺灣台中地方法院檢察署八十九年度
偵字第一○二五七號），提起上訴，判決後，經最高法院發回第一次更審，本院判決
如左：
    主　　  文
原判決關於己○○部分撤銷。
己○○共同連續行使偽造私文書，足以生損害於他人，處有期徒刑捌月。偽造之如附
表一編號一、編號四至十所示丙○○等人在和信電信股份有限公司申請租用之ＯＮＬ
ＩＮＥ服務申請表之署押各八枚、及附表二所示辛○○等人在東信電訊股份有限公司
申請租用之東信ＧＳＭ９００服務申請表署押各十二枚，均沒收。
    事  　　實
一、己○○明知其於民國（下同）八十八年八月間，自不詳姓名、年籍，綽號「毛仔
    」之已成年男子處，取得丙○○、乙○○、辛○○、庚○○、壬○○、戊○○、
    丁○○、甲○○、癸○○及余亦垣等十人之國民身分證影本，係屬來路不明之贓
    物，竟與劉懷仁（同案被告，已判刑確定）共同基於冒用他人名義申請行動電話
    號碼之概括犯意聯絡，並意圖為自己不法之所有，連續於八十八年八月七日，持
    丙○○之國民身分證影本，至臺中市○○路○段七十一巷十八號之偉鳴科技公司
    ，以丙○○之名義向和信電訊股份有限公司（以下簡稱和信電訊公司）申請租用
    如附表一編號一之行動電話門號（含ＳＩＭ卡），並由己○○在和信ＯＮＬＩＮ
    Ｅ服務申請表（一式四聯，含公司聯、代理商聯、經銷商聯及客戶收執聯）上，
    偽簽「丙○○」之署押二枚（連同一式四聯之複寫部分，合計八枚署押）而偽造
    私文書，並持向和信電訊公司申請前開行動電話門號（含ＳＩＭ卡）而行使之；
    同年八月九日，復持乙○○之國民身分證影本，至上址偉鳴科技公司，以乙○○
    之名義向和信電訊公司申請租用如附表一編號二、三之二支行動電話門號（含二
    張ＳＩＭ卡），並由劉懷仁在該二張和信ＯＮＬＩＮＥ服務申請表（一式四聯，
    含公司聯、代理商聯、經銷商聯及客戶收執聯）上，偽簽「乙○○」之署押各二
    枚（連同一式四聯之複寫部分，合計十六枚署押）而偽造私文書，並交付和信電
    訊公司職員申請前開行動電話門號二支（含二張ＳＩＭ卡）而行使之；復於同年
    九月四日，分別持辛○○、庚○○、壬○○、戊○○、丁○○、甲○○、癸○○
    、余亦垣等八人之國民身分證影本，至前揭偉鳴科技股份有限公司，以辛○○、
    庚○○、壬○○、戊○○、丁○○、甲○○、癸○○之名義，向和信電訊公司申
    請租用如附表一編號四至編號十之七支行動電話門號（含七張ＳＩＭ卡），並由
    己○○分別在和信ＯＮＬＩＮＥ服務申請表（一式四聯，含公司聯、代理商聯、
    經銷商聯及客戶收執聯）上，偽簽「辛○○」、「庚○○」、「壬○○」、「戊○○」、「丁○○」、「甲○○」、「癸○○」之署押各二枚（連同一式四聯之
    複寫部分，合計五十六枚署押），而偽造私文書七份並加以行使。另以辛○○、
    庚○○、壬○○、戊○○、丁○○、甲○○、癸○○、余亦垣等八人之名義，向
    東信電訊股份有限公司（以下簡稱東信電訊公司）申請租用如附表二編號一至編
    號八之八支行動電話門號（含八張ＳＩＭ卡），由己○○分別在東信ＧＳＭ９０
    ０服務申請表（一式四聯，含公司聯、代理商聯、經銷商聯及客戶收執聯）上，
    偽簽「辛○○」、「庚○○」、「壬○○」、「戊○○」、「丁○○」、「甲○○」、「癸○○」、「余亦垣」之署押各三枚（連同一式四聯之複寫部分，合計
    九十六枚署押），而偽造私文書八份並加以行使，致使和信電訊公司、東信電訊
    公司陷於錯誤，誤認係本人所申請，而由和信電訊公司核發如附表一編號一至編
    號十之和信行動電話門號ＳＩＭ卡各一張、由東信電訊公司核發如附表二編號一
    至編號七之東信行動電話門號之ＳＩＭ晶片卡各一張等財物，經由偉鳴科技公司
    分別交付予己○○及劉懷仁，供其安裝於自備之行動電話手機上使用，己○○並
    將其中和信電訊公司如附表一編號一、編號六、編號八之行動電話門號（000
    0000000、0000000000、0000000000號）之ＳＩＭ
    卡交予邱岦宏使用，足以生損害於丙○○、乙○○、辛○○、庚○○、壬○○、
    戊○○、丁○○、甲○○、癸○○、余亦垣及和信電訊公司、東信電訊公司對於
    行動電話使用者帳務管理上之正確性。嗣經東信電訊公司人員查核該公司上開門
    號之申請資料時，發現如附表二編號一、七門號之申請人辛○○、癸○○之資料
    係遭人冒用，經向交通部電信總局配置之電信警察隊第二中隊報案而循線查獲上
    情。
二、案經內政部警政署電信警察隊第二中隊報告台灣台中地方法院檢察署檢察官偵查
    起訴。
    理　　  由
一、訊據被告己○○對於冒用丙○○、乙○○、辛○○、庚○○、壬○○、戊○○、
    丁○○、甲○○、癸○○、余亦垣等人名義，在上址偉鳴科技公司偽造署押於申
    請書上，而申請如附表一、二所示之行動電話號碼及ＳＩＭ卡等事實坦承不諱，
    並經共同被告劉懷仁承認屬實，另共同被告邱岦宏亦坦承曾自己○○處收受如附
    表一編號一、編號六、編號八之行動電話門號（0000000000、000
    0000000、0000000000號）之ＳＩＭ卡三片，並將其中編號八
    之行動電話門號（0000000000號）之ＳＩＭ卡交付共同被告陳永祥之
    事實。經查：被告己○○於台灣台中地方法院檢察署偵查中坦承自綽號「毛仔」
    之成年男子處收受上開之身分證影本，並與同案被告劉懷仁冒用如附表一、二所
    示之人之名義並偽造渠等之署押向和信電訊公司、東信電訊公司申請如附表一、
    二之門號及ＳＩＭ卡等情，核與被害人辛○○、壬○○、戊○○、丁○○、甲○○、癸○○等人於警訊中指述之情節大致相符，另證人即偉鳴科技公司負責人子
    ○○於警訊時亦證稱：八十八年八月七日己○○帶一位不詳姓名男子至店內，己○○持丙○○身分證影本說是替朋友申辦和信電訊公司門號000000000
    0號之行動電話號碼，同年八月九日己○○與劉懷仁持乙○○的身分證影本要求
    申辦和信電訊公司門號0000000000、0000000000號之行動
    電話號碼、帳單地址均寄至臺中市○○路○段三十六之七號；後來己○○又持辛○○等八張身分證影本來申辦十五支門號等情，並有由被告己○○、同案被告劉
    懷仁所填寫如附表一、二所示行動電話門號之申請書影本、通話記錄各一份附卷
    及如附表一編號四至十所示偽造之辛○○、庚○○、壬○○、戊○○、丁○○、
    甲○○、癸○○等七人署押各二枚、附表二所示偽造之辛○○、庚○○、壬○○
    、戊○○、丁○○、甲○○、癸○○、余亦垣等八人之署押各三枚、附表一編號
    八之ＳＩＭ卡（大卡）一張扣案足資佐證。顯見被告己○○與同案被告劉懷仁確
    係冒用他人名義向電訊公司辦理俗稱「王八卡」之行動電話門號供己使用，以詐
    取相當於行動電話費用之財物無訛，被告前開自白與事實相符，犯行堪以認定。
    又被害人壬○○、戊○○、丁○○、甲○○、癸○○於警訊供證其等之國民身分
    證被竊屬實，另被害人辛○○、庚○○於本院亦到庭陳述其等國民身分證係交給
    旅行社辦手續，嗣方知被盜用，被害人丙○○、乙○○均傳喚不到，然被告己○○於偵查中已供述：「（毛仔為何要把證件給你？）答：我告訴毛仔要冒別人名
    義辦ＳＩＭ卡˙˙˙」，「毛仔在美術館附近馬路旁將身分證影本交給我」（見
    偵查卷第二○三頁、第二二六頁），被告己○○顯然明知「毛仔」所交付之國民
    身分證影本係不法取得之贓物，亦堪認定。本件事證明確，被告聲請傳喚劉懷仁
    ，已無必要，本院爰不予傳訊。
二、核被告己○○冒用丙○○、乙○○、辛○○、庚○○、壬○○、戊○○、丁○○
    、甲○○、癸○○、余亦垣等人名義，偽造署押於行動電話服務申請書上而申請
    如附表一、二所示之行動電話號碼及ＳＩＭ卡以供己或他人使用，所為係犯刑法
    第二百十六條、第二百十條之行使偽造私文書罪及同法第三百三十九條第一項之
    詐欺取財罪；另被告己○○自不詳姓名、年籍，綽號「毛仔」之已成年男子處，
    收受丙○○、乙○○、辛○○、庚○○、壬○○、戊○○、丁○○、甲○○、癸○○、余亦垣等十人之國民身分證影本，係犯刑法第三百四十九條第一項之收受
    贓物罪。又被告己○○偽造丙○○、辛○○、庚○○、壬○○、戊○○、丁○○
    、甲○○、癸○○、余亦垣等九人之署押，其偽造私文書（行動電話服務申請書
    ）之低度行為復為行使之高度行為所吸收，不另論罪。其與劉懷仁就上開刑法第
    二百十六條、第二百十條之行使偽造私文書罪及同法第三百三十九條第一項之詐
    欺取財罪間，有犯意連絡及行為分擔，應論以共同正犯。又其先後多次冒名偽造
    申請書申請行動電話門號使用之犯行，時間緊接，構成要件相同，顯係基於概括
    犯意反覆為之，為連續犯，應依刑法第五十六條之規定論以一罪，並加重其刑。
    再被告己○○於八十八年九月四日，以一申請行為而同時侵害辛○○、庚○○、
    壬○○、戊○○、丁○○、甲○○、癸○○、余亦垣等八人之法益；另其以一行
    為收受丙○○、乙○○、辛○○、庚○○、壬○○、戊○○、丁○○、甲○○、
    癸○○、余亦垣等十人之國民身分證影本，亦係以一行為同時觸犯數罪名，均為
    想像競合犯，依刑法第五十五條之規定，從一重處斷。又被告己○○所犯上開收
    受贓物罪、行使偽造私文書罪及詐欺取財等三罪間，有方法結果之牽連關係，依
    刑法第五十五條牽連犯之規定，從一重之行使偽造私文書罪處斷。
三、原審判決對被告己○○論罪科刑，固非無見，惟查(一)原審判決亦認定被告己○○
    係連續犯罪，然判決主文並未為「連續」之諭知，即有未當；(二)原審判決認被告
    己○○自不詳姓名、年籍，綽號「毛仔」之已成年男子處，收受丙○○、乙○○
    、辛○○、庚○○、壬○○、戊○○、丁○○、甲○○、癸○○、余亦垣等十人
    之國民身分證影本之行為，係犯刑法第三百四十九條第一項之收受贓物罪，然其
    判決理由並未敘明認定各該國民身分證影本係屬贓物及被告己○○明知而收受之
    依據及理由，亦有未合。被告己○○上訴請求從輕量刑雖無理由，惟原審判決既
    有前揭可議，自應由本院將原審判決關於己○○部分予以撤銷改判。爰審酌被告
    己○○犯罪之動機、目的、手段、所生危害、偽造申請數量甚多，曾有多次前科
    ，素行不良，有台灣台中地方法院檢察署刑案資料查註紀錄表及台灣高等法院被
    告全國前案紀錄表各一紙附卷可按，及坦承犯行之犯罪後之態度等一切情狀，量
    處如主文第二項所示之刑，以資懲儆。偽造之如附表一編號一、編號四至十所示
    丙○○等人在和信電信股份有限公司申請租用之ＯＮＬＩＮＥ服務申請表之署押
    各八枚、附表一編號二、三所示乙○○在和信電信公司申請租用之ＯＮＬＩＮＥ
    服務申請表之署押共十六枚，及附表二所示辛○○等人在東信電訊股份有限公司
    申請租用之東信ＧＳＭ９００服務申請表署押各十二枚，均依刑法第二百十九條
    之規定沒收之。
四、據上論斷，應依刑事訴訟法第三百六十九條第一項前段、第三百六十四條、第二
    百九十九條第一項前段、刑法第二十八條、第五十六條、第二百十六條、第二百
    十條、第三百四十九條第一項、第三百三十九條第一項、第五十五條、第二百十
    九條、罰金罰鍰提高標準條例第一條前段，判決如主文。
本案經檢察官丑○○到庭執行職務。
中      華      民      國      九十三   年     　八      月    十七    日
                                    臺灣高等法院臺中分院刑事第三庭
                                          審判長法　官  陳  朱  貴
                                                法　官　廖　柏　基
                                                法  官　劉　連　星
右正本證明與原本無異。
如不服本判決應於收受送達後十日內向本院提出上訴書狀，其未敘述上訴之理由者並
得於提起上訴後十日內向本院補提理由書（均須按他造當事人之人數附繕本）。
                                                書記官　李　妍　嬅
中      華      民      國      九十三   年     　八      月    十八    日
附錄所犯法條：
中華民國刑法第二百一十條
偽造、變造私文書，足以生損害於公眾或他人者，處五年以下有期徒刑。
中華民國刑法第二百一十六條
行使第二百十條至第二百十五條之文書者，依偽造、變造文書或登載不實事項或使登
載不實事項之規定處斷。
中華民國刑法第三百三十九條
意圖為自己或第三人不法之所有，以詐術使人將本人或第三人之物交付者，處五年以
下有期徒刑、拘役或科或併科一千元以下罰金。
以前項方法得財產上不法之利益或使第三人得之者，亦同。
刑法第三百四十九條第一項
收受贓物者，處三年以下有期徒刑、拘役或五百元以下罰金。
附表一：和信門號
┌───┬──────┬──────┬───────────┬─────┐
│編號  │被冒用者姓名│行動電話門號│SIM卡號碼             │申請日期  │
├───┼──────┼──────┼───────────┼─────┤
│一    │丙○○      │0000-000000 │0000000000000000000   │88/8/7    │
├───┼──────┼──────┼───────────┼─────┤
│二    │乙○○      │0000-000000 │0000000000000000000   │88/8/9    │
├───┼──────┼──────┼───────────┼─────┤
│三    │乙○○      │0000-000000 │0000000000000000000   │88/8/9    │
├───┼──────┼──────┼───────────┼─────┤
│四    │辛○○      │0000-000000 │0000000000000000000   │88/9/4    │
├───┼──────┼──────┼───────────┼─────┤
│五    │庚○○      │0000-000000 │0000000000000000000   │88/9/4    │
├───┼──────┼──────┼───────────┼─────┤
│六    │壬○○      │0000-000000 │0000000000000000000   │88/9/4    │
├───┼──────┼──────┼───────────┼─────┤
│七    │戊○○│0000-000000 │0000000000000000000   │88/9/4    │
├───┼──────┼──────┼───────────┼─────┤
│八    │丁○○      │0000-000000 │0000000000000000000   │88/9/4    │
├───┼──────┼──────┼───────────┼─────┤
│九    │甲○○      │0000-000000 │0000000000000000000   │88/9/4    │
├───┼──────┼──────┼───────────┼─────┤
│十    │癸○○      │0000-000000 │0000000000000000000   │88/9/4    │
└───┴──────┴──────┴───────────┴─────┘
附表二：東信門號
┌───┬──────┬──────┬───────────┬─────┐
│編號  │被冒用者姓名│行動電話門號│SIM卡號碼             │申請日期  │
├───┼──────┼──────┼───────────┼─────┤
│一    │辛○○      │0000-000000 │00000000000000000000  │88/9/4    │
├───┼──────┼──────┼───────────┼─────┤
│二    │庚○○      │0000-000000 │00000000000000000000  │88/9/4    │
├───┼──────┼──────┼───────────┼─────┤
│三    │壬○○      │0000-000000 │00000000000000000000  │88/9/4    │
├───┼──────┼──────┼───────────┼─────┤
│四    │戊○○      │0000-000000 │00000000000000000000  │88/9/4    │
├───┼──────┼──────┼───────────┼─────┤
│五    │丁○○      │0000-000000 │00000000000000000000  │88/9/4    │
├───┼──────┼──────┼───────────┼─────┤
│六    │甲○○      │0000-000000 │00000000000000000000  │88/9/4    │
├───┼──────┼──────┼───────────┼─────┤
│七    │癸○○      │0000-000000 │00000000000000000003  │88/9/4    │
├───┼──────┼──────┼───────────┼─────┤
│八    │余亦垣      │0000-000000 │00000000000000000000  │88/9/4    │
└───┴──────┴──────┴───────────┴─────┘
                                                                    Ｉ
